臺灣高雄地方法院刑事判決
111年度審交易字第234號
公  訴  人  臺灣高雄地方檢察署檢察官
被      告  楊彬輝



上列被告因過失傷害案件，經檢察官提起公訴（111年度偵字第1
091號），本院判決如下：
    主  文
楊彬輝犯過失傷害致人重傷罪，處有期徒刑柒月。
　　事  實
一、楊彬輝考領有合格之駕駛執照，於民國110年7月1日7時48分
    許，騎乘車牌號碼000-0000號普通重型機車，沿高雄市前鎮
    區二聖二路由東往西方向行駛，行經二聖二路173號前附近
    時，本應注意行車速度，依速限標誌或標線之規定，無速限
    標誌或標線者，行車時速不得超過50公里，而當時天候晴，
    日間自然光線，柏油路面乾燥、無缺陷、無障礙物，且視距
    良好，無不能注意之情形，竟疏未注意而貿然以時速60公里
    之車速超速行駛，適右前方有陳麗閔騎乘車牌號碼000-0000
    號普通重型機車沿二聖二路由東往西方向往左偏行駛亦駛至
    該處，楊彬輝見狀閃避不及，楊彬輝機車前車頭與陳麗閔所
    騎乘機車發生碰撞，致陳麗閔受有右側腦出血合併腦水腫；
    左側第四、五、六、七、八肋骨骨折；頭部外傷併臉部及四
    肢多處挫擦傷等傷害，經送醫治療後，仍因腦出血術後造成
    左側肢體癱瘓，致行動不便而於身體、健康上有重大難治之
    重傷害（起訴書誤載為「達毀敗或嚴重減損一肢以上之機能
    之重傷害」，應予更正）。
二、案經陳麗閔訴由高雄市政府警察局前鎮分局報告臺灣高雄地
    方檢察署檢察官偵查起訴。
    理  由
壹、證據能力部分：
    本院判決後述所引用之傳聞證據，縱無刑事訴訟法第159條
    之1至第159條之4或其他規定之傳聞證據例外情形，亦因當
    事人於本院準備程序時均明示同意有證據能力（見本院卷第
    123頁），且本院審酌該等傳聞證據製作時之情況，並無違
    法不當及證明力明顯過低之瑕疵，以之作為證據，應屬適當
    ，故依同法第159條之5第1項規定，認該等傳聞證據均有證
    據能力。
貳、實體部分：
一、認定犯罪事實之證據及理由：
  ㈠上開犯罪事實，業據被告於本院審理中坦承不諱（見本院卷
    第53、119至121頁），並有道路交通事故現場圖、道路交通
    事故調查報告表㈠、㈡-1、道路交通事故談話紀錄表等各1份
    ；現場照片及行車紀錄器畫面翻拍照片共49張；阮綜合醫療
    社團法人阮綜合醫院（下稱阮綜合醫院）診斷證明書、惠德
    醫院診斷證明書、國軍高雄總醫院左營分院出具之病症暨失
    能診斷證明書、國軍高雄總醫院左營分院附設民眾診療服務
    處診斷證明書、高雄市政府交通局車輛行車事故鑑定委員會
    函所附鑑定意見書、檢察官所製作勘驗報告、證號查詢機車
    駕駛人資料、阮綜合醫院111年5月19日函文、本院當庭勘驗
    後方車輛行車紀錄器影像所製成之勘驗筆錄及截圖等各1份
    在卷可佐（見警卷第20至24、27至28、33至42頁，他字卷第
    13至17頁，偵卷第35、49至54頁，本院卷第27、99、121至1
    23、129至131頁），足認被告上開任意性自白與事實相符，
    堪予採為本案認定事實之基礎。
  ㈡按行車速度，依速限標誌或標線之規定，無速限標誌或標線
    者，行車時速不得超過50公里，道路交通安全規則第93條第
    1項第1款定有明文。查被告考領有合格之駕駛執照，且為智
    識健全之成年人，其對上述規定應知之甚稔，而依卷附道路
    交通事故調查報告表㈠所載，本案交通事故發生當時天候晴
    ，日間自然光線，柏油路面乾燥、無缺陷、無障礙物，且視
    距良好，並無不能注意之情事，詎被告竟疏未注意及此，貿
    然超速行駛，致其發現告訴人陳麗閔車輛時閃避不及，其機
    車前車頭因此與告訴人所騎乘機車發生碰撞而肇生本案交通
    事故，堪認被告之駕駛行為確有過失，此與本案經高雄市政
    府交通局車輛行車事故鑑定委員會鑑定後，認被告超速為本
    案交通事故肇事原因之結論無悖（有上開鑑定委員會鑑定意
    見書1份存卷足憑，見偵字卷第49至51頁）。至公訴意旨及
    上開鑑定委員會鑑定意見，雖另認被告本案違反之注意義務
    尚包含未依道路交通安全規則第97條第1項第2款規定駕駛而
    逆向行駛之情形，然查：被告於案發前雖一度騎車沿二聖二
    路由東往西方向逆向行駛在該路段西向東車道上，惟因被告
    逆向行駛期間逐漸往右偏駛，告訴人則順向行駛在該路段東
    向西車道上並逐漸往左偏駛，兩車逐漸靠近該路段分向限制
    線處，自後方行車紀錄器影像觀察，被告機車車身尚位於分
    向限制線上時，被告機車前車頭撞到告訴人機車等情，有本
    院勘驗筆錄及截圖存卷可按（見本院卷第121、129至132頁
    ），本案卷內復無其他證據證明兩車發生碰撞之地點在被告
    原本逆向行駛之二聖二路西向東車道上，告訴人亦非沿二聖
    二路西向東車道順向行駛而遭被告逆向騎車撞擊之用路人，
    故難認被告在案發前逆向行駛之行為與本案交通事故之發生
    有何因果關係，公訴意旨及上開鑑定委員會鑑定意見疏未注
    意此情，認定被告就本案交通事故之發生，尚有逆向行駛之
    過失，容有未洽。
　㈢被告雖辯稱告訴人就本案交通事故之發生，亦有未顯示方向
    燈就往左偏駛之過失云云。惟按左轉彎時，應先顯示車輛前
    後之左邊方向燈光；變換車道時，應先顯示欲變換車道方向
    之燈光或手勢；道路交通安全規則第91條第1項第2、6款固
    有明文。然告訴人於本案交通事故發生前，雖於沿二聖二路
    東往西方向行駛期間，有逐漸往左偏駛之行為，且因卷內後
    方車輛之行車紀錄器距離告訴人車輛較遠之關係，無法看出
    告訴人有無顯示左轉方向燈一節，有本院勘驗筆錄及截圖附
    卷為證（見本院卷第121至123、129至132頁），然自後方行
    車紀錄器影像觀察，被告機車車身尚位於分向限制線上時，
    被告機車前車頭撞到告訴人機車，卷內復無其他證據證明兩
    車發生碰撞之地點在二聖二路西向東車道上，已如前述，而
    卷附道路交通事故現場圖（見警卷第20頁），亦顯示告訴人
    車輛之刮地痕位於其原行駛之二聖二路東向西車道上，則在
    本案無確切證據可證兩車發生碰撞之地點在二聖二路西向東
    車道上之情況下，難認告訴人有變換車道或左轉彎行為，其
    自無須依前開規定負顯示方向燈之注意義務，故縱使告訴人
    有在其原行駛之二聖二路東向西車道上逐漸左偏行駛且未顯
    示方向燈之行為，亦難認告訴人就本案交通事故之發生，有
    何違反注意義務之過失行為，附此敘明。
　㈣按稱重傷者，謂下列傷害：六、其他於身體或健康，有重大
    不治或難治之傷害，刑法第10條第4項第6款定有明文。查告
    訴人因本案交通事故受有事實欄所示傷害，經送醫治療後，
    仍因腦出血術後造成左側肢體癱瘓，致其行動不便而難以治
    癒，已達於身體、健康上重大難治之情形等節，有阮綜合醫
    院診斷證明書、惠德醫院診斷證明書、國軍高雄總醫院左營
    分院出具之病症暨失能診斷證明書、國軍高雄總醫院左營分
    院附設民眾診療服務處診斷證明書、阮綜合醫院111年5月19
    日函文等件在卷可佐（見他字卷第13至17頁，偵卷第35頁，
    本院卷第99頁），足認告訴人所受之傷害已達重傷害程度，
    且告訴人之重傷害結果與被告本案過失行為間，具有相當因
    果關係無誤。
  ㈤綜上，本案事證明確，被告本案犯行堪以認定，應依法論科
    。　
二、核被告所為，係犯刑法第284條後段之過失傷害致人重傷罪
    。又被告肇事後，於前來處理之警員尚不知何人犯罪前，主
    動坦承其肇事一情，有高雄市政府警察局道路交通事故肇事
    人自首情形紀錄表在卷可佐（見警卷第30頁），核與自首要
    件相符，爰依刑法第62條前段規定減輕其刑。
三、爰以行為人之責任為基礎，審酌被告因疏失釀成本案交通事
    故，致告訴人受有事實欄所載之重傷害，所為實有不該。惟
    念及被告犯後坦承犯行，且其前未曾受刑之宣告，素行非差
    ，此有臺灣高等法院被告前案紀錄表1份在卷足參。兼衡被
    告於本院審理時自陳之智識程度與生活經濟狀況（詳見本院
    卷第127頁）等一切情狀，量處如主文所示之刑。　　
據上論斷，應依刑事訴訟法第273 條之1 第1 項、第299 條第1
項前段，判決如主文。
本案經檢察官宋文宏提起公訴，檢察官范文欽到庭執行職務。
中    華    民    國   111    年      7   月    27    日
                  刑事第五庭    法  官  林明慧
以上正本證明與原本無異。
如不服本判決應於收受判決後20日內向本院提出上訴書狀，並應
敘述具體理由。其未敘述上訴理由者，應於上訴期間屆滿後20日
內向本院補提理由書(均須按他造當事人之人數附繕本)「切勿逕
送上級法院」。
中　　華　　民　　國　　111 　年　　7 　　月　　27　　日
                                書記官  鄭永媚
附錄本案論罪科刑法條： 
中華民國刑法第284 條
因過失傷害人者，處1 年以下有期徒刑、拘役或10萬元以下罰金
；致重傷者，處3 年以下有期徒刑、拘役或30萬元以下罰金。